最高法院刑事判決　　　　　　　　　　　　　　　八十七年度台上字第二八九七號
　　上訴人　台灣高等法院高雄分院檢察署檢察官
　　被　告　甲○○
右上訴人因被告違反毒品危害防制條例案件，不服台灣高等法院高雄分院中華民國八
十六年一月三十一日第二審判決（八十六年度上訴字第一六四號，起訴案號：台灣高
雄地方法院檢察署八十五年度偵字第一九八五四號），提起上訴，本院判決如左：
    主  文
原判決撤銷，發回台灣高等法院高雄分院。
    理  由
本件原判決以公訴意旨略以：被告甲○○基於概括之犯意，自民國八十五年七月二十
日起，在高雄縣梓官鄉○○路十六號住處，其經營之阿丁檳榔攤販賣安非他命予外號
「國仔」、「文正」、「政龍」等人，每包新台幣（下同）五百元或一千元不等，嗣
於八十五年八月二十三日下午四時五十分，在上址為警查獲安非他命十二小包、夾鏈
袋一包、吸食器一組，因認被告涉犯麻醉藥品管理條例第十三條之一第二項第一款之
非法販賣化學合成麻醉藥品罪嫌云云。經審理結果，認被告犯罪不能證明，因而將第
一審關於論處被告非法販賣化學合成麻醉藥品罪刑部分之判決撤銷，改判諭知被告此
部分無罪，固非無見。
惟按審理事實之法院，對於被告之犯罪證據，應從各方面詳予調查，以期發現真實，
苟非調查之途徑已窮，而被告之犯罪嫌疑仍屬不能證明，要難遽為無罪之判決。經查
被告於八十五年八月二十三日被警方搜獲安非他命十二小包後，在警訊中即供承其將
安非他命分裝成小包，每小包賣新台幣五百元或一千元不等，向其購買安非他命者，
有綽號「國仔」、「文正仔」、「政龍」等人之事實；另有李明王於同年月三日在警
訊時，亦供稱每次在梓官鄉○○路阿珍（與阿丁同音）檳榔攤內向「阿喜」購買安非
他命一千元，並指認被告之口卡即係販賣安非他命之人，有警訊筆錄在卷可稽（見警
卷一至四頁）。而原判決復謂被告所為遭警刑求之辯解，難認係真實非虛，則被告何
以自白其販賣安非他命予「國仔」等人之事﹖李明王在警方提供之口卡，何以指認被
告為販賣安非他命之人﹖被告之綽號為何﹖警方於八十五年八月三日制作李明王筆錄
，得知被告涉嫌販賣安非他命，何以遲至同年月二十三日始聲請搜索票搜索被告之處
所﹖所搜獲之安非他命原放置何處﹖其包裝與搜獲之夾鏈袋空袋是否相同﹖凡此事項
均未完全明瞭，且與認定被告有無販賣安非他命之真相，至有關係，原審未深入調查
，細心勾稽，遽為無罪之判決，已屬可議。次查，扣案之安非他命十二小包，已於被
告所犯非法吸用化學合成麻醉藥品部分，諭知沒收，判決確定。而本件原判決理由且
認定被告所辯上開查扣安非他命係供自己吸用云云，尚非全無可能，亦即認非供販賣
之物，竟於對被告被訴非法販賣化學合成麻醉藥品部分無罪後，又依刑法第四十條但
書規定予以重複宣告沒收，其適用法則自屬不當。上訴意旨指摘原判決不當，非全無
理由，應認有發回更審之原因。
據上論結，應依刑事訴訟法第三百九十七條、第四百零一條，判決如主文。
中      華      民      國    八十七    年      九      月      三      日
                              最高法院刑事第三庭
                                  審判長法官  蔡  詩  文
                                        法官  莊  登  照
                                        法官  洪  明  輝
                                        法官  蔡  清  遊
                                        法官  劉  敬  一
      右正本證明與原本無異
                                              書  記  官
中      華      民      國    八十七    年      九      月      九      日
